【裁判字號】    98,訴,324
【裁判日期】    980909
【裁判案由】    毒品危害防制條例
【裁判全文】
臺灣士林地方法院刑事裁定        九十八年度訴字第三二四號
公  訴  人  臺灣士林地方法院檢察署檢察官
被      告  乙○○
指定辯護人  本院公設辯護人甲○○
上列被告因違反毒品危害防制條例案件，經檢察官提起公訴（九
十八年度偵字第六八九四號），本院裁定如下：
    主  文
乙○○准予具保新臺幣拾萬元後免予羈押，並限制住居於桃園縣
大園鄉○○路一二七號及限制出境、出海。
    理  由
一、本案被告乙○○涉犯毒品危害防制條例第四條第四項製造第
    四級毒品罪嫌，經臺灣士林地方法院檢察署檢察官以九十八
    年度偵字第六八九四號提起公訴，於民國九十八年九月九日
    移審本院，蒞庭檢察官以本案尚有共犯及施用毒品之人未到
    案，被告若具保有串證之虞，認仍有繼續羈押之必要。
二、按刑事訴訟法關於羈押被告之規定，分別規定於第一百零一
    條及第一百零一條之一，本案並無刑事訴訟法第一百零一條
    之一預防性羈押之適用，自應依刑事訴訟法第一百零一條之
    要件予以審酌。又刑事訴訟法第一百零一條規定：「被告經
    法官訊問後，認為犯罪嫌疑重大，而有下列情形之一，非予
    羈押，顯難進行追訴、審判或執行者，得羈押之︰一、逃亡
    或有事實足認為有逃亡之虞者。二、有事實足認為有湮滅、
    偽造、變造證據或勾串共犯或證人之虞者。三、所犯為死刑
    、無期徒刑或最輕本刑為五年以上有期徒刑之罪者。」。茲
    就羈押要件分述如下：
  (一)被告是否犯罪嫌疑重大：
    被告經訊問後，雖否認犯行，然坦承為共犯周紹華承租臺北
    縣汐止市○○街四十七巷九號五樓及臺北縣汐止市鄉○路○
    段二十七號六樓之房屋製毒，並負責搬運製毒器具至上開房
    屋，及於臺北縣汐止市鄉○路○段二十七號六樓陰乾麻黃
    ，且依卷內相關事證，足認被告涉犯毒品危害防制條例第四
    條第四項製造第四級毒品罪嫌重大。
  (二)被告是否具有上述三款羈押事由：
    1.被告所犯是否為死刑、無期徒刑或最輕本刑為五年以上有
      期徒刑之罪：
      起訴書認被告涉犯毒品危害防制條例第四條第四項製造第
      四級毒品罪嫌，該罪法定刑為三年以上十年以下有期徒刑
      ，得併科新臺幣（下同）三百萬元以下罰金，非屬最輕本
      刑為五年以上有期徒刑之重罪。
    2.被告是否有事實足認為有湮滅、偽造、變造證據或勾串共
      犯或證人之虞：
      (1)本案相關處所業經搜索，相關證物業已扣案，被告應無
        湮滅、偽造、變造證據之可能，且被告於偵查中遭羈押
        並禁止通信四月始起訴，應認已偵查完備，無勾串共犯
        或證人之虞。
      (2)依起訴書所載，固有共犯周紹華尚未到案，然周紹華業
        於九十八年七月二十七日經臺灣士林地方法院檢察署通
        緝在案，目前仍在通緝中，有臺灣高等法院通緝紀錄表
        在卷可稽，若羈押被告以等待共犯，設若該共犯長期未
        能出現，則該等待程序將遙遙無期，以一限制人身自由
        之處分，等待一可能性不高之結果，且將共犯逃亡之不
        利益，歸由已到案之被告承受，此等情形之羈押違反比
        例原則。且蒞庭檢察官並未具體指明尚有何共犯或證人
        ，在客觀上有勾串之可能。況施用毒品之人與被告涉嫌
        本案製造第四級毒品犯行無涉，如羈押被告行偵查另案
        之實，亦非法之所許。
    3.被告是否有逃亡或有事實足認為有逃亡之虞：
      被告所涉犯為最輕本刑三年以上十年以下有期徒刑之罪，
      被告可能畏罪潛逃，且被告於九十八年三月至五月間未居
      住桃園縣大園鄉○○路一二七號，曾居住臺北縣汐止市○
      ○街四十七巷九號五樓，時間不一定等情，為被告於本院
      九十八年九月九日訊問時自承在卷，足見被告亦無固定住
      居所，有事實足認有逃亡之虞。
  (三)被告是否非予羈押顯難進行審判或執行：
    1.按羈押之目的在於保全被告於刑事程序中始終在場，此種
      於有罪判決確定前先行拘禁被告之處分，應遵守比例原則
      ，此即刑事訴訟法第一百零一條第一項「非予羈押顯難進
      行追訴、審判或執行」規定之必要性要件。因此，如以具
      保、責付、限制住居等干預人民基本權利較小之手段已足
      以達到目的時，即不得予以羈押。
    2.被告所涉毒品危害防制條例第四條第四項製造第四級毒品
      罪嫌，固有事實足認有逃亡之虞，已如前述，惟被告於九
      十八年五月十日為警在臺北縣汐止市鄉○路○段二十七號
      前查獲時，態度配合並主動帶同警方前往臺北縣汐止市○
      ○街四十七巷九號五樓實施搜索，並於該屋內查獲第四級
      毒品麻黃素及相關製毒器具，此有行政院海岸巡防署海岸
      巡防總局北部地區巡防局刑事案件移送書在卷可稽，且被
      告業於偵查中將其所知坦白交代，本院審酌上情及其犯案
      之情節、參與之程度、於本案所擔任之角色等情狀，認為
      仍得以具保金額並限制住居及限制出境、出海之處分代替
      羈押。
三、綜上所述，本院基於前述理由，認為被告經訊問後，雖否認
    犯行，然依卷內相關事證，足認犯罪嫌疑重大，並有事實足
    認有逃亡之虞，惟尚無羈押之必要，本院審酌被告之身分地
    位、資力、犯罪情節輕重、參與程度、於本案所擔任之角色
    等因素，准予被告具保十萬元後免予羈押，並限制住居於桃
    園縣大園鄉○○路一二七號及限制出境、出海，爰裁定如主
    文。
中    華    民    國  九十八  年    九    月    九    日
                          臺灣士林地方法院刑事第八庭
                              審判長法  官  黃雅君
                                    法  官  陳俞婷
                                    法  官  孫萍萍
以上正本證明與原本無異。
如不服本裁定應於送達後五日內向本院提出抗告狀。
                                    書記官  陳紀元
中    華    民    國  九十八  年    九    月    九    日


司法院資訊處製作；財團法人民間司法改革基金會備份。
